最高法院民事判決　　　　　　　　　　　　　　　　九十一年度台上字第三五○號
　　上　訴　人　甲 ○ ○
　　　　　　　　乙○○○
　　共　　 同
　　訴訟代理人　陳 文 忠律師
　　　　　　　　蔡 青 芬律師
　　被 上訴 人　萬泰商業銀行股份有限公司
　　法定代理人　許 勝 發
右當事人間債務人異議之訴事件，上訴人對於中華民國八十九年四月二十五日台灣高
等法院台南分院第二審判決（八十八年度上字第四五五號），提起上訴，本院判決如
左：
    主  文
上訴駁回。
第三審訴訟費用由上訴人負擔。
    理  由
本件上訴人主張：訴外人羅凱威於民國八十二年七月十二日，以其所有如原判決（下
同）附表一所示之土地設定最高限額新台幣二千零四十萬元抵押權，作為向被上訴人
借款之擔保，嗣羅凱威未按期償還借款，被上訴人乃聲請拍賣抵押之土地，並依民法
第八百七十七條之規定聲請對其上之伊等所有如附表二所示建物（下稱系爭建物）併
付拍賣。惟系爭建物乃訴外人御聯騰建設開發有限公司（下稱御聯騰公司）於土地設
定抵押權後斥資建築，並非羅凱威所興建，應無併付拍賣之餘地，伊等自得依民法第
七百六十七條之規定，請求被上訴人排除其對伊等就系爭建物所有權之妨害等情，爰
求為撤銷台灣台南地方法院（下稱台南地院）八十六年度執字第八四二七號拍賣抵押
物強制執行事件就系爭建物所為強制執行程序之判決。
被上訴人則以：系爭建物係訴外人羅凱威斥資興建，且系爭建物與抵押之土地現均屬
上訴人所有，與民法第八百七十七條併付拍賣之要件並無不符。況依該條規定得併付
拍賣者，乃基於經濟上之理由，且併付拍賣之結果，抵押權人對於建物賣得價金亦無
優先受償權，而仍屬於建物所有人所有，故建物縱數度移轉所有權，對於抵押權人聲
請併付拍賣應無影響，且對上訴人亦無損害等語，資為抗辯。
原審審理結果，以：被上訴人主張系爭建物係於附表一所示之土地設定抵押權後所興
建，該等建物及其坐落之土地，現如原判決附表二所示屬於上訴人所有等情，有抵押
權設定契約書、土地及建物登記簿謄本、台南地院八十六年度執字第八四二七號拍賣
抵押物強制執行事件卷可稽，並為兩造所不爭執，自堪信為真實。雖兩造對於系爭建
物究由訴外人羅凱威抑或御聯騰公司出資興建，各執一詞，但按民法第八百七十七條
固規定：土地所有人於設定抵押權後，在抵押之土地上營造建築物者，抵押權人於必
要時，得將建築物與土地併付拍賣，惟土地抵押後，其上之建築物雖非土地所有人所
營造，然於抵押權實行時，土地與建築物已歸一人所有，應解為有該條文之適用。蓋
建築物原雖非土地之抵押人所建，但於抵押權實行時，已歸一人所有，實與原抵押人
所建相同，故可同其處理，而此種情形對於抵押權人、抵押人、拍定人與社會經濟均
屬有利故也。查系爭建物於被上訴人實行抵押權時，與其坐落供抵押之土地同屬於上
訴人所有，有土地及建物登記簿謄本足憑，並經原審核閱執行卷（台南地院八十六年
度執字第八四二七號）無訛，復為上訴人所不爭，被上訴人聲請併付拍賣，揆之上開
說明，於法並無不合。從而，上訴人訴請撤銷上開強制執行事件就系爭建物所為之強
制執行程序，即屬無據，不應准許，為其心證之所由得，因而維持第一審所為上訴人
敗訴判決，駁回渠等之上訴，經核於法並無違誤。至原審謂執行法院就系爭建物與其
坐落之抵押土地併付拍賣，上訴人對之僅得聲明異議以為救濟，則屬贅論，核與本件
依前揭理由所為裁判結果，不生影響。上訴論旨，指摘原判決不當，聲明廢棄，非有
理由。
據上論結，本件上訴為無理由。依民事訴訟法第四百八十一條、第四百四十九條第一
項、第七十八條、第八十五條第一項前段，判決如主文。
中      華      民      國    九十一    年      二      月    二十七    日
                              最高法院民事第一庭
                                  審判長法官  李  錦  豐
                                        法官  楊  鼎  章
                                        法官  吳  麗  女
                                        法官  許  朝  雄
                                        法官  陳  國  禎
      右正本證明與原本無異
                                              書  記  官
中      華      民      國    九十一    年      三      月     十三     日
